臺灣臺南地方法院臺南簡易庭民事裁定
111年度南簡字第532號
原      告  良京實業股份有限公司

法定代理人  平川秀一郎



被      告  許光洲  
上列當事人間請求返還借款事件，本院裁定如下：
    主    文
本件移送臺灣花蓮地方法院。
    理    由
一、按當事人得以合意定第一審管轄法院；訴訟之全部或一部，
    法院認為無管轄權者，依原告聲請或依職權以裁定移送於其
    管轄法院。第24條之合意管轄，如當事人之一造為法人或商
    人，依其預定用於同類契約之條款而成立，按其情形顯失公
    平者，他造於為本案之言詞辯論前，得聲請移送於其管轄法
    院。民事訴訟法第24條第1項前段、第28條第1項、第2項前
    段分別定有明文。上開有關合意管轄裁定移轉之規定，考其
    立法意旨，在於當事人之一造為法人或商人時，通常占有經
    濟上之強勢地位，如因契約涉訟而須赴被告之住、居所地應
    訴，無論在組織及人員編制上，均尚難稱有重大不便。如法
    人或商人以預定用於同類契約之債務履行地或合意管轄條款
    ，與非法人或商人之他造訂立契約時，他造就此類條款表面
    上雖有締約與否之自由，實際上幾無磋商或變更之餘地。則
    一旦因該契約涉訟，他造即必須遠赴法人或商人以定型化契
    約所預定之法院應訴，在考量應訴之不便，且多所勞費等程
    序上不利益之情況下，經濟上弱勢者往往被迫放棄應訴之機
    會，如此不僅顯失公平，並某程度侵害經濟上弱勢者在憲法
    上所保障之訴訟權，於是特別明文排除合意管轄規定之適用
    。是以，定型化契約當事人因此爭執涉訟時，如法人或商人
    據此向合意管轄法院起訴，在不影響當事人程序利益及浪費
    訴訟資源之情況下，非法人或商人之他造於為本案之言詞辯
    論前，得聲請移送於其管轄法院。因此，在無其他特別審判
    籍管轄法院之適用時，法院受理此種訴訟時，自應依民事訴
    訟法第1條「以原就被」原則定管轄法院。
二、原告固主張依被告與原債權人慶豐商業銀行股份有限公司(
    下稱慶豐銀行)訂立之貸款契約第18條約定：「本借款涉訟
    時，雙方同意以台南地方法院為第一審管轄法院，但法律有
    專屬管轄之特別規定者，從其規定。」(本院卷第17頁)，本
    院為兩造合意管轄之法院，其因受讓慶豐銀行對被告之債權
    ，故一併適用該合意管轄條款向本院起訴請求被告返還借款
    。惟查，被告戶籍址自始即為「花蓮縣○○鎮○○里00鄰○○00號
    」，並無遷移之記錄，貸款契約上記載之住址，亦同上址，
    此有被告個人戶籍資料查詢結果及貸款契約(本院卷第17、3
    3頁)在卷可稽，卷內亦無資料顯示被告之住居所非在其戶籍
    址，依此堪認被告日常生活作息之活動區域均在該地區，於
    發生本件契約紛爭訴訟時，自以在該處應訴最稱便利。本院
    審酌上開貸款契約條款，係原債權人慶豐銀行事前繕打印製
    供同類契約之用，其性質上為定型化契約，衡諸經驗法則，
    非法人或商人之他造表面上雖有締約與否自由，但實際上幾
    無磋商或變更餘地，在查無其他證據可資認定被告以本院為
    合意管轄法院之有利理由情形下，倘要求被告至本院應訊，
    勢必造成其時間、金錢及勞力之程序上明顯不利益，原告以
    慶豐銀行與被告間事先擬定之約定條款主張兩造已合意以本
    院為管轄法院，對被告顯失公平，為保護經濟上弱勢之被告
    ，揆諸前揭規定及說明，本件即應排除合意管轄法院規定之
    適用。而兩造間既無其他特別審判籍管轄法院規定之適用，
    依民事訴訟法第1條第1項規定，自應由被告之住所地法院即
    臺灣花蓮地方法院管轄。原告逕向無管轄權之本院起訴，顯
    係違誤，爰依職權將本件移送於該管轄法院。
三、依民事訴訟法第28條第1項，裁定如主文。
中　　華　　民　　國　　111 　年　　4 　　月　　25　　日
 　　　  　　　　 臺灣臺南地方法院臺南簡易庭
                              法  官　林勳煜
以上正本係照原本作成。
如對本裁定抗告須於裁定送達後10日內向本院提出抗告狀，並繳
納抗告費新臺幣1,000元。
中　　華　　民　　國　　111 　年　　4 　　月　　25　　日
　　　　　　　　　　　　　　　書記官  朱烈稽